最高法院民事判決　　　　　　　　　　　　　　　　八十七年度台上字第六四○號
　　上　訴　人　周張秀子
　　訴訟代理人　黃 旭 田律師
　　被　上訴人　丁 忠 善蕭.
　　被 上訴 人　蕭 曉 瑜.
右當事人間請求返還房屋事件，上訴人對於中華民國八十六年十月十三日臺灣高等法
院第二審更審判決（八十六年度上更(二)字第一二○號），提起上訴，本院判決如左：
    主  文
原判決廢棄，發回臺灣高等法院。
    理  由
本件上訴人主張：被上訴人之被繼承人蕭維堯於民國七十八年一月二十六日將其所有
門牌為台北縣新店市○○路○段二二○巷十七號房屋出售與訴外人莊金花，莊金花旋
於同年四月二十六日將該屋賣與伊，均辦理移轉登記完畢。被上訴人無正當權源占用
系爭房屋，為無權占有等情，依民法第七百六十七條規定，求為命被上訴人將上開房
屋遷讓交付與伊之判決（上訴人原另依伊與訴外人董尚文於七十七年十二月十四日所
訂立之買賣契約，請求被上訴人遷讓房屋，惟於本院前次發回更審後，在原審八十六
年十月六日言詞辯論時已捨棄是項訴訟標的。至上訴人於原審追加代位莊金花請求被
上訴人依買賣關係交付系爭房屋部分，經原審以裁定予以駁回，上訴人對之提起抗告
，由本院另以裁定駁回其抗告）。
被上訴人則以：蕭維堯並未於七十八年一月二十六日與莊金花成立買賣契約，同年月
二十五日之土地建築改良物買賣所有權移轉契約書，乃辦理不動產所有權移轉登記時
應檢附之公契約，尚難執該移轉契約書即謂莊金花與蕭維堯有買賣關係；且據上訴人
以往陳稱系爭房屋係因其終止與莊金花間之信託關係始移轉登記於其名下，現上訴人
主張與莊金花間有買賣關係，亦非有據；況系爭房屋原為伊之被繼承人蕭維堯所有，
於未交付買賣標的物與買受人前，繼續占有，自非無權占用等語，資為抗辯。
原審維持第一審所為上訴人敗訴之判決，駁回其上訴，係以：蕭維堯於第一審及原審
七十八年訴字第三二四號損害賠償事件中均自承有委託代書董尚文出售系爭房屋，而
上訴人亦因董尚文持有移轉系爭房屋產權必備之文件，而信賴董尚文為有代理權之人
，為其所是認，則董尚文與上訴人於七十七年十二月十四日所立之契約，雖未表明代
理之意旨，惟效力應及於蕭維堯。至莊金花所以於七十八年一月二十六日與蕭維堯訂
立土地建築改良物所有權移轉契約書，實因上訴人與蕭維堯之代理人董尚文於七十七
年十二月十四日訂立買賣契約後，因上訴人指定莊金花為登記名義人，為辦理移轉登
記，始訂立該契約；又上訴人所以於七十八年四月二十六日與莊金花訂立土地建築改
良物所有權移轉契約書，亦因上訴人終止信託關係而為回復登記，所為之程序，此經
上訴人陳明在卷，顯然蕭維堯與莊金花及莊金花與上訴人間均無買賣關係，上訴人應
係本於其與蕭維堯間之買賣而取得系爭房屋之所有權，依民法第三百四十八條第一項
之規定，蕭維堯負有交付系爭房屋於上訴人之義務，然於未交付前，利益仍歸蕭維堯
享有，因此被上訴人繼續占有系爭房屋，難謂為無權占有。從而，上訴人依民法第七
百六十七條之規定，請求被上訴人遷讓房屋，即非有據等詞，為其判斷之基礎。
查民事訴訟法採不干涉主義，凡當事人所未聲明之利益，不得歸之於當事人，故法院
不得斟酌當事人未提出之事實或證據，此觀民事訴訟法第三百八十八條之規定自明。
被上訴人在事實審並未抗辯其被繼承人蕭維堯與上訴人間就系爭房屋有買賣契約存在
，原審竟逕行認定蕭維堯與上訴人間有買賣契約存在，進而認被上訴人占有系爭房屋
並非無權占有，不無就當事人所未聲明之利益歸之於當事人之違法。上訴論旨，指摘
原判決不當，求予廢棄，非無理由。
據上論結，本件上訴為有理由，依民事訴訟法第四百七十七條第一項、第四百七十八
條第一項，判決如主文。
中      華      民      國    八十七    年      三      月     二十六   日
                              最高法院民事第四庭
                                  審判長法官  林  奇  福
                                        法官  許  朝  雄
                                        法官  陳  國  禎
                                        法官  李  彥  文
                                        法官  陳  重  瑜
      右正本證明與原本無異
                                              書  記  官
中      華      民      國    八十七    年      四      月      八      日
